臺灣基隆地方法院交通事件裁定　　　　　96年度交聲字第76號
移送機關即
原處分機關　交通部公路總局臺北區監理所基隆監理站
異　議　人
即受處分人　益達交通有限公司
代　表　人　甲○○
上列受處分人因違反道路交通管理處罰條例案件，對於交通部公
路總局臺北區監理所基隆監理站中華民國96年3月27 日所為之處
分（原處分案號：基監字第裁42-Z00000000號），聲明異議，本
院裁定如下：
    主  文
異議駁回。
    理  由
一、原處分意旨略以：異議人即受處分人（下稱異議人）益達交
    通有限公司所有之車牌號碼565─GY號營業一般大貨車，於
    民國96年1月24日18時05分許，在國道3號北上27公里龍潭收
    費站地磅處，因「載運白米，經會同司機過磅、總重18.28
    公噸、核重16.5公噸、超重1.78公噸」之違規，經內政部警
    政署國道公路警察局第六隊員警掣單舉發，因而依道路交通
    管理處罰條例第29條之2第1項（裁決書漏引第1項）、第3項
    之規定，裁處異議人罰鍰新臺幣（下同）12,000元，並記汽
    車違規紀錄1次。
二、異議意旨略以：異議人所有之前揭營業大貨車，於96年1 月
    24日由雲林縣載運白米北上中山高速公路員林地磅，沿線北
    上國道3號大甲地磅、後龍地磅均順利放行，18時05分經關
    西地磅（應為龍潭地磅）遭攔截總重為18.28公噸，車量16.
    5公噸、超重1.78公噸開立違規通知單後，繼續北上樹林地
    磅、七堵地磅均順利通行無超載之顯象，應屬關西地磅（應
    為龍潭地磅）有誤差，造成上述營業大貨車構成超載，為此
    提出異議云云。
三、按汽車裝載貨物超過核定之總重量、總聯結重量者，處汽車
    所有人罰鍰，並記汽車違規紀錄1次。又有上開情形者，應
    責令改正或當場禁止通行，並處新臺幣10,000元罰鍰，超載
    10公噸以下者，以總超載部分，每1公噸加罰新臺幣1,000元
    ；超載逾10公噸至20公噸以下者，以總超載部分，每1公噸
    加罰新臺幣2,000元；超載逾20公噸至30公噸以下者，以總
    超載部分，每1公噸加罰新臺幣3,000元；超載逾30公噸者，
    以總超載部分，每1公噸加罰新臺幣5,000元。未滿1公噸以1
    公噸計算，道路交通管理處罰條例第29條之2第1項、第3項
    定有明文。
四、經查：
  (一)本件異議人所有之車牌號碼565─GY號營業大貨車於上開時
    、地，載運白米行經國道三號公路龍潭收費站北向地磅處，
    因過磅總重18.28公噸，超過核定16.5公噸之重量達1.78公
    噸，而為警掣單舉發等情，有內政部警政署國道公路警察局
    公警局交字第Z00000000號舉發違反道路交通管理事件通知
    單1紙在卷可稽，且本件舉發所使用之龍潭收費站地磅係經
    經濟部標準檢驗局檢定合格之地磅，其最大秤量為60公噸，
    檢定日期為95年11月15日，有效期限至96年11月30日止，該
    地磅之誤差值係在法定公差內，並有經濟部標準檢驗局度量
    衡器檢定合格證書影本1紙附卷可證；再地秤之公差為負載
    秤量之1/1000，但負載秤量之1/1000小於檢定標尺分度值時
    ，以其檢定標尺分度值為公差，衡器檢定檢查技術規範第4.
    28.2點定有明文。本件異議人所有上開營業大貨車核重16.5
    公噸，過磅總重18.28公噸，超載重量達1.78公噸，以地磅
    最大誤差即上開公差值1/1000計算，異議人確已超過核定之
    重量，應堪認定。異議人辯稱龍潭地磅有誤差云云，不足採
    信。
  (二)異議人雖又辯稱沿國道3號北上大甲地磅、後龍地磅，遭開
    單後再經樹林地磅、七堵地磅均順利通行，無超載之情形云
    云，惟依卷附異議人所提樹林地磅、七堵地磅過磅草據顯示
    ，異議人之上開車輛於通過樹林地磅站時，總重為18.120公
    噸，於通過七堵地磅站時，總重為18.110公噸，均屬逾越核
    定總重量之違規行為，是以本件異議人之上開車輛當次載貨
    總重量，無論是依舉發地點之過磅結果，或異議人自行提出
    之單據，均顯示已超過核定之總重量至明，異議人以前詞據
    以爭執並未超載，要屬卸責之詞，不足採信，異議人所有前
    揭車輛於上開時地裝載貨物超過規定重量之違規行為，堪以
    認定。
  (三)至違反道路交通管理事件統一裁罰基準及處理細則第12條第
    1項第13款雖規定「行為人駕駛汽車裝載貨物超過核定之總
    重量或總聯結重量，未逾百分之十，而未嚴重危害交通安全
    、秩序或發生交通事故，且情節輕微，以不舉發為適當者，
    交通勤務警察或依法令執行交通稽查任務人員得對其施以勸
    導，免予舉發」，然其制定之目的乃在於考量儀器測量之精
    準度等因素，避免因交通執法儀器使用上發生誤差，而以一
    定之「寬容值」作為篩選舉發處罰對象之作法，由員警斟酌
    儀器測得之數據，決定是否舉發，並非提高法定核定總重量
    之標準，亦非授與車輛所有人增加裝載量之利益，車輛所有
    人或駕駛人不僅不因之取得超載之權利，尤不得執為車輛裝
    載上限之標準，是以汽車裝載貨物若超過核定之總重量，執
    勤員警依上述規定斟酌寬容值之限值而不予舉發固屬合法，
    惟其未斟酌寬容值之限值而為舉發，亦難謂為違法，況本件
    上開車輛過磅之結果，超載率顯已逾越10%之寬容值（已達
    10.7%），自無上開裁量不予舉發規定之適用，併此敘明。
  (四)綜上所述，異議人所有之前揭車輛上載運之貨物總重量既已
    超過核定之總重量，則原處分機關援引道路交通管理處罰條
    例第29條之2第1項、第3項之規定，裁罰異議人罰鍰12,000
    元，並記汽車違規紀錄1次，核無違誤。本件異議人之異議
    為無理由，應予駁回。
五、據上論斷，應依道路交通案件處理辦法第19條，裁定如主文
    。
中　　華　　民　　國　　96　　年　　4　　月　　20   　日
                  交通法庭法　官　 王美婷
以上正本證明與原本無異。
對於本件裁定如有不服，應於收受送達後5日內，向本院提出抗
告書狀，敘述抗告之理由，抗告於臺灣高等法院。
中　　華　　民　　國　　96　　年　　4 　　月　　20　　日
                          書記官   劉珍珍
